最高法院刑事判決                              八十八年度台上字第一九九○號
    上訴人  台灣高等法院檢察署檢察官
    被  告  甲○○
右上訴人因被告違反毒品危害防制條例案件，不服台灣高等法院中華民國八十八年一
月十九日第二審判決（八十七年度上訴字第三八六九號，起訴案號：台灣台北地方法
院檢察署八十六年度偵字第一五七八三號），提起上訴，本院判決如左：
    主  文
原判決撤銷，發回台灣高等法院。
    理  由
本件原判決以公訴意旨略稱：被告甲○○於民國八十六年四月八日晚上七時三十分許
，在高雄市○○路附近，以新台幣八萬元之代價，向綽號「太陽」者購毒品海洛因半
兩，竟意圖營利，同日晚上八時四十五分許由高雄搭乘華航班機飛機抵台北松山機場
，旋於同日晚十一時三十分許，在台北市○○路一○八巷八號三樓三○八室，意圖以
每○‧一公克新台幣一千元之價格販賣毒品海洛因予蔡亦平（已另行起訴）吸食時，
為警當場查獲，共扣得被告所持有之海洛因乙大包（毛重一九‧四公克、淨重一八公
克）、安非他命乙小包（毛重三‧八公克、淨重三‧二公克）、注射針筒六支、美娜
水五瓶、電子秤乙台及帳單五小張，認被告犯有肅清煙毒條例第七條第一項之罪嫌。
惟經調查結果，不能證明被告有販賣毒品犯行，因而維持第一審諭知被告無罪之判決
，駁回檢察官在第二審之上訴，固非無見。
惟查：(一)、除刑事訴訟法有特別規定外，已受請求之事項未予判決，或未受請求之事
項予以判決者，其判決當然為違背法令，刑事訴訟法第三百七十九條第十二款定有明
文。本件檢察官係以被告意圖販賣毒品海洛因予蔡亦平而持有海洛因，涉犯肅清煙毒
條例第七條第一項之罪，而提起公訴，並非起訴被告犯該條例第五條第一項之販賣毒
品罪，有起訴書可稽。乃原審竟就未經起訴之販賣毒品罪部分予以判決，而對已起訴
之意圖販賣而持有毒品部分又全未論及，顯係對於已受請求之事項未予判決及未受請
求之事項予以判決，其判決顯屬違法。(二)、證據之取捨，法院雖有自由判斷之權，但
對於取捨之理由，應詳為闡述，方足以昭折服。卷查被告除於警訊時供述前述犯行外
，於檢察官偵查中亦稱其於警訊時之供述屬實（見偵字第八七三九號影印卷第十七頁
）。又查獲被告之警員蔡金城於檢察官偵查中稱被告於警訊時除供承要販賣海洛因予
蔡亦平外，並稱曾賣毒品予其帳冊上綽號之人等語（見偵字第一五七八三號卷第二十
六頁）。原判決對於被告及警員蔡金城偵查中之上開供述，予以捨棄不採，未說明其
理由，亦有可議。檢察官上訴意旨指摘原判決違背法令，尚非全無理由，應予撤銷，
發回更審。
據上論結，應依刑事訴訟法第三百九十七條、第四百零一條，判決如主文。
中      華      民      國    八十八    年      四      月    二十二    日
                              最高法院刑事第五庭
                                  審判長法官  董  明  霈
                                        法官  丁  錦  清
                                        法官  賴  忠  星
                                        法官  林  茂  雄
                                        法官  王  居  財
      右正本證明與原本無異
                                              書  記  官
中      華      民      國    八十八    年      四      月    二十六    日
